【裁判字號】    92,上訴,167
【裁判日期】    920331
【裁判案由】    偽造文書等
【裁判全文】
臺灣高等法院刑事判決                               九十二年度上訴字第一六七號
    上  訴  人  臺灣板橋地方法院檢察署檢察官
    上  訴  人  甲○○
    即  被  告
    選任辯護人  楊嘉中律師
右上訴人因偽造文書等案件，不服臺灣板橋地方法院九十一年度訴字第二０一六號，
中華民國九十一年十二月五日第一審判決（起訴案號：臺灣板橋地方法院檢察署九十
一年度偵字第一六一七二號），提起上訴，本院判決如左：
    主  文
原判決撤銷。
甲○○連續意圖為自己不法之所有，以詐術使人將本人之物交付，處有期徒刑肆月，
如易科罰金，以參佰元折算壹日；又行使變造私文書，足以生損害於公眾及他人，處
有期徒刑參月，如易科罰金，以參佰元折算壹日；應執行有期徒刑陸月，如易科罰金
，以參佰元折算壹日；緩刑貳年。
    事  實
一、甲○○係設於台北縣三重市○○街十二之一號碩盈有限公司（下稱碩盈公司，檢
    方載為盈碩公司）之負責人，該公司自民國（下同）八十八年十一月起，受坤杰
    興業有限公司（下稱坤杰公司）委託，代辦坤杰公司記帳及報稅、繳稅等事宜，
    雙方並約定每兩個月由坤杰公司支付新台幣（下同）八千元予碩盈公司作為報酬
    。甲○○承接上開業務後，認有機可乘，竟基於意圖自己不法所有之概括犯意，
    自八十九年一月間起至九十年四月起，連續利用為坤杰公司辦理報稅繳稅之機會
    ，在碩盈公司處，以傳真方式浮報應繳稅額（各期浮報金額、及詐得之金額，均
    詳如附表所示），使坤杰公司陷於錯誤，而依期將甲○○要求之款項匯入碩盈公
    司帳戶託其代為繳稅，甲○○因此詐得其向坤杰公司浮報之稅款金額與實際繳納
    稅款之差額，共計詐得三萬七千三百五十三元。嗣雙方因故交惡，且坤杰公司負
    責人乙○○發覺應繳稅額有異，遂於九十年十月間要求甲○○交付坤杰公司之「
    營業人銷售額與稅額申報書」供其查核，甲○○為隱瞞上開詐欺情事，竟另行起
    意，於九十年十月二十四日在碩盈公司內，同時將其以坤杰公司名義製作、並已
    向台北縣政府稅捐稽徵處繳納稅款、經台北縣政府稅捐稽徵處蓋妥核收印文之九
    十年一－二月及九十年三－四月之「營業人銷售額與稅額申報書」兩件收執聯上
    「本期應實繳稅額」項目中稅額加以變造，變造方法為將九十年一、二月份申報
    書之稅額額由「四萬零五百四十一」變造為「四萬二千五百四十一」，九十年三
    、四月份之申報書將稅額由「一萬四千三百四十五」變造為「一萬六千三百四十
    五」，變造完成後同時傳真予坤杰公司行使，使坤杰公司誤認其係按上開金額替
    坤杰公司繳納稅款，均足以生損害於稅捐稽徵機關在該申報書收執聯上證明已收
    稅款金額之正確性及坤杰公司。嗣因坤杰公司另向台北縣政府稅捐稽徵處申請留
    存之申報書影本核對後，始發覺上情。
二、案經乙○○告發由台灣板橋地方法院檢察署檢察官偵查起訴。
    理  由
一、前揭事實，業據被告甲○○於偵查、原審、及本院審理時自白不諱，核與告發人
    即坤杰公司負責人乙○○所指述之情節相符，並有坤杰公司之銀行匯款資料、被
    告通知坤杰公司傳真函、坤杰公司八十九年一月間至九十年四月之「營業人銷售
    額與稅額申報書」、坤杰公司八十九年營利事業所得稅結算申報書等文件，及被
    告變造後傳真與坤杰公司之九十年一、二月份、及九十年三、四月份之「營業人
    銷售額與稅額申報書」影本兩件（發查字卷第四十頁、第四十一頁）在卷可稽，
    被告之自白確與前開事證相符。又被告所變造之「營業人銷售額與稅額申報書」
    收執聯，係經台北縣政府稅捐稽徵處蓋妥核收印文後交還申報人，作為表示已收
    到營業人之營業稅申報及上載稅款證明之用，被告將上開申報書收執聯「本期應
    實繳稅額」欄之金額予以變造，自足以生損害於稅捐稽徵機關在該申報書收執聯
    上證明已收稅款金額之正確性及坤杰公司。綜上所述，本件事證明確，被告之犯
    行堪以認定。
二、核被告所為，係犯刑法第三百三十九條第一項之詐欺取財罪，及刑法第二百十六
    條、第二百十條之行使變造私文書罪。其先後多次詐欺犯行，時間緊接，手段相
    同，又均係觸犯犯罪構成要件相同之罪名，顯係基於一概括犯意反覆為之，為連
    續犯，應以一罪論，並依法加重其刑。其同時同地變造二份申報書收執聯後，同
    時接續以傳真方式向坤杰公司行使，係屬接續犯，僅論以單純一罪。其變造後持
    以行使，變造之低度行為為行使之高度行為所吸收，不另論罪。又被告係在前開
    連續詐欺犯行得手之後，因坤杰公司負責人乙○○起疑要求其提供資料核對，被
    告始另行變造前開申報書收執聯之應繳稅額傳真以資搪塞，顯係另行起意而為，
    與前開連續詐欺犯行並無方法行為與目的行為或結果行為等牽連關係可言，並非
    裁判上一罪，自應分論併罰，公訴人認被告所犯上開二罪間有牽連犯關係乙節，
    顯屬誤會。
三、原判決對被告予以論科，固非無見，惟查：(1)被告詐欺之對象係坤杰公司，原判
    決將被害人誤認為坤杰公司之負責人乙○○，已與事實不符。(2)刑法第二百十條
    所稱足生損害於公眾或他人，以有損害之虞為已足，不以實際發生損害為要件（
    最高法院四十三年台上字第三八七號判例）。原判決認被告變造前開申報書收執
    聯並行使部分所為，不足以生損害於坤杰公司之利益或公眾，不成立犯罪部分，
    適用法則亦有不當。被告提起上訴，表示欲與被害人成立和解予以補償，及檢察
    官以原判決量刑過輕為由提起上訴，雖均無理由，然原判決既有可議，自屬無法
    維持，應由本院將原判決撤銷，另為適法之諭知。爰審酌被告素行良好，因一時
    貪念而犯罪，所得財物非鉅，犯後坦承犯行，並於原審中與被害人談妥願賠償十
    萬元，且已攜帶十萬元交付被害人，僅因被害人負責人又另要求被告登報道歉並
    退還該款而未能成立和解（見原審卷第三十二頁、三十九頁、四十頁），於本院
    調查、審理時亦迭次表明願賠償被害人及攜帶款項欲交付被害人，態度良好等一
    切情狀，分別量處如主文第二項所示之刑，並諭知易科罰金之折算標準及定應執
    行刑，以示儆懲。末查被告未曾受有期徒刑以上刑之宣告，有本院被告全國前案
    紀錄表可徵，其因一時失慮，初罹刑章，犯罪後坦承犯行，已知悔悟，且迭次表
    明願賠償被害人十萬元，以足以彌補被害人所受之損害，雖因被害人堅持其須登
    報道歉致未能成立和解，然足見有被告自省能力，經此起訴審判，應已足資教訓
    ，嗣後應知戒慎，信無再犯之虞，故本院認其所受本案刑之宣告，以暫不執行為
    適當，爰併諭知緩刑二年，藉啟自新。
四、被告所變造之申報書收執聯二件，係被告代坤杰公司所製作，其製作名義人及所
    有權均為坤杰公司，並非被告所有，故不予宣告沒收。
五、公訴意旨另以：被告自八十九年一月起至九十年四月止，係持經稅捐機關核准申
    報後之「營業人銷售額與稅額申報書」，於本期實際繳稅額欄內加以變造方式等
    情，因認被告另涉有刑法第二百十六條、第二百十條罪嫌。經查被告所變造者。
    僅有前述九十年一、二月份，及九十年三、四月份之申報書收執聯二件，其餘八
    十九年間之申報書均未經變造等情，業據被告供述綦詳；再經核閱卷附八十九年
    一月起至九十年四月止坤杰公司之「營業人銷售額與稅額申報書」結果，發現確
    係只有九十年一－二月及三－四月之「營業人銷售與稅額申報書」二紙有遭變造
    之情形；由此足徵八十九年間之申報書均未經變造，被告所辯應堪採信，被告顯
    無變造八十九年間之申報書並行使等犯行，已屬明確，惟因公訴人認此部分與前
    開有罪部分之犯行分別有連續犯及牽連犯等裁判上一罪關係，故不另為無罪之諭
    知。
據上論斷，應依刑事訴訟法第三百六十九條第一項前段、第三百六十四條、第二百九
十九條第一項前段、刑法第三百三十九條第一項、第二百十六條、第二百十條、第五
十六條、第五十五條、第五十一條第五款、第七十四條第一款、第四十一條第一項前
段、罰金罰鍰提高標準條例第一條前段、第二條，判決如主文。
本案經檢察官劉家芳到庭執行職務。
中      華      民      國    九十二    年      三      月    三十一    日
                              臺灣高等法院刑事第二十三庭
                                  審判長法  官  宋      祺
                                        法  官  陳  坤  地
                                        法  官  王  淑  滿
右正本證明與原本無異。
偽造文書部分如不服本判決應於收受送達後十日內向本院提出上訴書狀，其未敘述上
訴之理由者並得於提起上訴後十日內向本院補提理由書（均須按他造當事人之人數附
繕本）。
詐欺部分不得上訴。
                                        書記官  蔡  慧  娟
中      華      民      國    九十二    年      四      月        二    日
附錄：本案論罪科刑法條全文
中華民國刑法    第三百三十九條第一項
(普通詐欺罪)
意圖為自己或第三人不法之所有，以詐術使人將本人或第三人之物交付者，處五年以
下有期徒刑、拘役或科或併科一千元以下罰金。
中華民國刑法    第二百一十六條
 (行使偽造變造或登載不實之文書罪)
行使第二百十條至第二百十五條之文書者，依偽造、變造文書或登載不實事項或使登
載不實事項之規定處斷。
中華民國刑法    第二百一十條
 (偽造變造私文書罪)
偽造、變造私文書，足以生損害於公眾或他人者，處五年以下有期徒刑。
附  表：
┌──────┬──────────┬───────────┬─────┐
│時間（月份）│坤杰公司應繳稅額    │被告浮報稅額          │詐欺金額  │
├──────┼──────────┼───────────┼─────┤
│八十九年一、│二萬九千六百五十二元│三萬四千六百五十二元  │五千元    │
│二月        │                    │                      │          │
├──────┼──────────┼───────────┼─────┤
│八十九年三、│九萬九千七百七十三元│十一萬一千四百八十四  │一萬一千  │
│四月        │                    │                      │          │
├──────┼──────────┼───────────┼─────┤
│八十九年五、│一萬三千二百二十五元│一萬四千二百二十五元  │一千元    │
│六月        │                    │                      │          │
├──────┼──────────┼───────────┼─────┤
│八十九年七、│十一萬二千二百七十三│十一萬五千二百七十三  │三千元    │
│八月        │                    │    元                │          │
├──────┼──────────┼───────────┼─────┤
│八十九年十一│八萬六千五百五十七元│ 八萬八千五百五十七元 │二千元    │
│、十二月    │                    │                      │          │
├──────┼──────────┼───────────┼─────┤
│八十九年度  │二十七萬二千一百三十│ 二十八萬二千七百七十 │一萬零六  │
│結算申報    │七元                │ 九元                 │四十二元  │
├──────┼──────────┼───────────┼─────┤
│九十年一、二│四萬零五百四十一元  │ 四萬二千五百四十一元 │二千元    │
│月          │                    │                      │          │
├──────┼──────────┼───────────┼─────┤
│九十年三、四│一萬四千三百四十五  │ 一萬六千三百四十五元 │二千元    │
│月          │元                  │                      │          │
├──────┼──────────┴───────────┴─────┤
│詐欺總金額  │                         三萬七千三百五十三元           │
└──────┴────────────────────────────┘


司法院資訊處製作；財團法人民間司法改革基金會備份。
